最高法院刑事判決　　　　　　九十四年度台上字第三九六一號
　　上　訴　人　台灣高等法院台中分院檢察署檢察官
　　被　　　告　甲○○
　　　　　　　　　　　　242.
上列上訴人因被告過失致人於死案件，不服台灣高等法院台中分
院中華民國九十一年九月三十日第二審判決（九十一年度交上訴
字第一三八九號，起訴案號：台灣彰化地方法院檢察署九十年度
偵字第七五三七號），提起上訴，本院判決如下：
    主  文
上訴駁回。
    理  由
按刑事訴訟法第三百七十七條規定：上訴於第三審法院，非以判
決違背法令為理由，不得為之。是提起第三審上訴，應以原判決
違背法令為理由，係屬法定要件。且必須依據卷內資料為具體之
指摘，並足據以辨認原判決已具備違背法令之形式，始屬相當。
本件原判決依憑被害人黃仕旭之姊吳季蘅之指訴，並有道路交通
事故調查報告表、彰化縣警察局受理各類案件紀錄表各一件及現
場照片附卷可資佐證。而被害人確係因本件車禍受頭部外傷顱內
出血死亡，其屍體並經台灣彰化地方法院檢察署檢察官督同檢驗
員相驗明確，製有勘驗筆錄、相驗屍體證明書、驗斷書在卷可按
。按「行車前原應注意起步前應顯示方向燈，注意前後左右有無
障礙或車輛行人，並應讓行進中之車輛行人優先通過」，道路交
通安全規則第八十九條第一項第六款定有明文。本件被告甲○○
駕駛自用小客車自應注意上開交通安全規則之規定，且依當時情
形，又無不能注意之情事，竟疏於注意，而貿然由路邊起駛因而
肇事致被害人傷重死亡，為肇事原因。本件車禍經送鑑定之結果
亦同此認定，有台灣省彰化縣區車輛行車事故鑑定委員會民國九
十年十月三十一日彰鑑字第九００六八八號鑑定意見書、台灣省
車輛行車事故覆議鑑定委員會九十一年三月二十六日府覆議字第
九一０二四九號函各一份在卷可稽，足徵被告確有過失情事無訛
。且被告之過失行為與被害人車禍受傷死亡間顯具有相當因果關
係，事證已臻明確。因認第一審論處被告過失致人於死罪刑，為
無不合，予以維持，駁回檢察官及被告在第二審之上訴，已詳敘
其所憑之證據及認定之理由。並說明上訴人所辯：是黃仕旭撞上
來，我已經停止，我看到他已經離我十幾公尺，我車已停下來，
光線也很好，而且我車是白色，我覺得很訝異他為什麼會撞上來
，我看到他機車燈距離我有十幾公尺，一轉眼就撞上來，而衝擊
力又很大，所以我認為他的速度超過九十公里，並沒有實際測速
，且黃仕旭駕駛機車前有喝酒云云，何以不足採信。從形式上觀
察，並無違背法令之情形存在。檢察官上訴意旨：以「刑法上之
業務，係指以反覆從事同種類之行為為目的之社會活動而言；又
既以駕車送貨為業務，縱肇事時並非送貨而係他途（如載人、上
下班等），仍應負業務上之過失責任」；「上訴人既以駕駛連結
車為業，已基此為社會生活而反覆執行事務，應賦予業務上之注
意義務，不問其時間（上、下班）、目的（營業、非營業）、車
輛（大、小貨、客車）而有異，原判決處其業務上之過失致人於
死罪，並無不合」；「又被告既為送貨司機駕駛為其業務，有高
於常人之注意義務不問駕駛時為上下班，均應論以業務上之過失
罪」此有鈞院所著八十五年度台上字第四０七０號、八十九年度
台上字第五一三九號、八十九年度台上字第五一四０號判決可參
。又按【法律問題】職業駕駛人於假日駕駛自用車發生車禍時究
應認係業務上過失，抑或是普通過失？（台灣高等法院台南分院
七十八年度六月法律座談會）；【司法院第二廳研究意見】同意
台灣高等法院審核意見；【研討結果】應認係業務上過失；【台
灣高等法院審核意見】同意研討意見應認係業務上過失，其理論
根據為：「刑法上之業務，係指以反覆從事同種類之行為為目的
之社會活動而言，至於其報酬之有無，是否以營利為目的，均非
所問，祇須其具有反覆繼續性即足當之。又從事業務之人對於一
定危險之認識能力較一般人為強，固法律上課予較高之注意義務
，換言之，其避免發生一定危險之期待可能性亦較常人為高，故
其違反義務亦較一般人為重」。本件被告以駕駛拖車為業，既係
從事駕駛為業務之人，不論其駕駛係自用小客車或其他車輛，均
不失為業務上行為之性質。由此可知本件原判決所持之台灣高等
法院六十六年度法律座談會刑事類第十四號提案研討結果已遭司
法院、鈞院、及台灣高等法院本身變更而不得再引用。惟本件原
判決竟不顧檢察官及告訴人已提出前開實務新見解之主張，仍引
用已遭變更之舊法律見解，其判決即有判決不適用法規及適用法
規不當之判決違背法令情事，已至為明確。本案被告領有職業大
貨車執照，且其職業為司機，以駕駛為業，為被告所自承，並為
原判決所認。肇事時被告雖係駕駛借用之自用小客車訪友，而非
在駕駛貨車運貨，惟依前開最高法院所著判決要旨及司法院七十
九年三月一日廳刑一字第二一六號函覆台灣高等法院之四、刑事
法律問題研究及台灣高等法院實務研討意見暨審核意見，均認係
被告應負業務上過失，至為明確。被告所為係犯刑法第二百七十
六條第二項之業務過失致人於死罪，更屬無疑，惟本件原判決竟
對被告論以同條第一項之過失致人於死罪，顯有錯誤云云。經查
原判決已就被告雖領有職業大貨車駕駛執照，且其職業為司機，
然刑法第二百七十六條第二項業務過失致死罪，須從事業務之人
，因執行司機駕駛職業事務過失致人於死，始足當之；本件被告
偶駕駛向朋友王志勇借用車牌號碼ＶＮ─０八０二號自用小客車
訪友聊天，並非執行司機駕駛職業事務（駕駛大貨車），核被告
所為，係犯刑法第二百七十六條第一項之過失致人於死罪，於理
由內詳加說明。檢察官上訴意旨雖認被告以司機為業，應負業務
過失致死之罪責云云，惟查檢察官並未依刑事訴訟法第一百六十
一條第一項規定，就被告偶駕駛向朋友王志勇借用前揭自用小客
車訪友聊天後，駕駛該自用小客車係執行司機駕駛為職業，亦即
就此與其業務有何關聯，負舉證責任，並指出證明之方法。原判
決既於理由內詳加說明，其論斷尚無違法之處。上訴意旨仍執此
指摘原判決有不適用法則及適用不當之違法，自非上訴第三審之
適法理由。又上訴意旨所指之本院其他個案程序駁回判決，及下
級審法院法律座談會研究意旨，均無拘束本院之效力，尚不得援
引採為上訴第三審之理由。依前揭說明，其上訴違背法律上之程
式，應予駁回。
據上論結，應依刑事訴訟法第三百九十五條前段，判決如主文。
中　　華　　民　　國　九十四　年　　七　　月　二十二　日
                      最高法院刑事第十一庭
                          審判長法官  洪　清　江
                                法官  石　木　欽
                                法官  李　伯　道
                                法官  韓　金　秀
                                法官  林　勤　純
      本件正本證明與原本無異
                                      書  記  官
中　　華　　民　　國　九十四　年　　七　　月　二十九　日
                                                      Ｅ
